# 研发支出资本化与费用处理如何区分

提问人：zhangxl198709 时间：2011-10-31 22:51:05
请教研发支出资本化与费用化在实务中如何区分，在审计时该如意哪些事项？如果企业要进行资本化，需要取得哪些资料才能支持资本化是合理的呢？

回答人：chenyiwei
这是涉及高度主观、复杂的专业判断的事项，要根据具体情况个案分析。企业所处行业、研发流程、业务模式、内部管理制度等因素都会对此产生影响。另外，对此问题的审计要注意利用专家的工作。

回答人：chenyiwei
回复 Alisa_wang 的帖子
不能根据目前的状况（研发已经成功，已经获得专利）来反推以前作出的研发支出费用化处理是否恰当，应当基于当时的情况和当时可获得的信息，来考量当时的费用化处理的恰当性。因为“会计估计的恰当性”总是针对特定时点的存在状况和该特定时点所能获得的信息而言的，是动态的、相对的概念。所以，仅仅根据目前研发已成功的事实来对以前年度作差错更正处理是缺乏依据的。
从目前IPO的实际情况看，建议在考虑研发支出资本化问题时，尽可能作出谨慎的处理。申请过程中的费用性支出如果金额不大的，基于简化处理的考虑也可直接费用化。

提问人：junior13 时间：2011-11-27 22:05:52
学习了 不过越难理清的问题，一般就不是问题， 准则只就研发费用作规范性定义，具体问题可以应地制宜，只要不偏离照准则的定义就可以了。 当然上述的观点只是折中的做法。

回答人：chenyiwei
判断性问题并没有“非黑即白”的答案，关键是要说服财务报表使用者接受你的判断；而要做到这一点，基本的要求是“自圆其说”；要自圆其说，首先要能够说服你自己。

提问人：Alisa_wang 时间：2011-11-28 11:14:02
回复 chenyiwei 的帖子
那如果企业历年形成了多项专利，如果您说可以因为金额不大费用化处理了，这些专利不在报表中反映，会有问题吗？

回答人：chenyiwei
是否在会计上形成无形资产，和企业是否拥有这些专利并据此获取利益，是两回事。

提问人：兜兜宇 时间：2015-05-29 16:35:34
请教陈版：同一个研发项目，本期发生的费用中，可以即挂研发支出-资本化支出，又挂研发支出-费用化支出么？ 企业给的解释是，按照 10 版准则解释：内部开发活动形成的无形资产，其成本由可直接归属于该资产的创造、生产并使该资产能够以管理层预定的方式运作的所有必要支出组成。可直接归属于该资产的成本开发该无形资产时耗费的材料、劳务成本、注册费、在开发该无形资产过程中使用的其他专利权和特许权的摊销按照《企业会计准则第 17 号——借款费用》的规定资本化的利息支出，以及为使该无形资产达到预定用途前所发生的其他费用。在开发无形资产过程中发生的除上述可直接归属于无形资产开发活动的其他销售费用、管理费用等间接费用、无形资产达到预定用途前发生的可辨认的无效和初始运作损失、为运行该无形资产发生的培训支出等不构成无形资产的开发成本。 因此企业将与项目直接相关的投入计入了资本化支出，间接性支出（例如差旅费、通讯费等）计入了费用化支出了。
我是这样理解的，一个项目既然已经挂资本化支出了，就说明满足了准则规定的五个条件，以后发生与项目相关的费用就应该全部计入研发支出-资本化支出。企业所说的其他费用不能资本化，就只能计入管理费用，不能再计入研发支出科目了。 不知道我的理解是否正确？

回答人：chenyiwei
基本赞同你的理解。当然，此处的讨论不包括在年度中间达到资本化条件，即以年度中间作为资本化开始日的情况。

提问人：rdmming 时间：2015-06-01 16:22:53
多谢各位指教。刚好之前的一间公司，就是把所有的研发费用都费用化了，但是明明这些项目都是申请了专利的，跟公司的财务说这些要资本化，但是财务就是说不确定 不愿意资本化

回答人：chenyiwei
如果公司自身的账务处理已经做费用化处理，则一般不建议通过审计调整使其重新资本化。因为往往无法证明这些研发支出最初发生时就当时情况而言是否满足资本化条件。

提问人：boss 然 时间：2016-04-17 15:36:14
请问陈版主，准则里说“在开发无形资产过程中发生的除上述可直接归属于无形资产开发活动的其他销售费用、管理费用等间接费用、无形资产达到预定用途前发生的可辨认的无效和初始运作损失、为运行该无形资产发生的培训支出等不构成无形资产的开发成本。”这句话怎么理解？现在做的一个单位，把研发人员的差旅费、通讯费也都资本化了，这样可以吗？

回答人：chenyiwei
不可以。